臺灣高等法院臺南分院刑事裁定
110年度聲字第608號
聲  請  人  
即告訴人    林冠宜
上列聲請人因被告葉明君等加重詐欺等案件（本院110年度原金
上訴字第6號、110年度原金上訴字第7號），聲請發還扣押物，
本院裁定如下：
    主  文
聲請駁回。
    理  由
一、聲請意旨略以：臺灣嘉義地方法院（下稱原審法院）108年
    度原訴字第5號判決書文末⒉所述：提領之時間、地點及金額
    ：民國108年1月10日某時許，在新竹市某銀行ATM提領前開
    華南銀行帳戶新臺幣（下同）2萬元（銀行帳號00000000000
    0號帳戶，戶名林冠宜），此2萬元很明顯係提領自聲請人帳
    戶，最後交付予被告葉明君，後由原審法院扣押。此2萬元
    確為聲請人林冠宜所有，因一時不察致遭詐騙，又聲請人為
    一肢體障礙人士，賺錢不易，聲請准予發還聲請人等語。
二、按可為證據或得沒收之物，得扣押之；扣押物若無留存之必
    要者，不待案件終結，應以法院之裁定或檢察官命令發還之
    ；其係贓物而無第三人主張權利者，應發還被害人；扣押物
    未經諭知沒收者，應即發還，但上訴期間內或上訴中遇有必
    要情形，得繼續扣押之，刑事訴訟法第133條第1項、第142
    條第1項、第317條分別定有明文。而已扣押之物是否有繼續
    扣押之必要或應予發還，事實審法院自得本於職權，依審判
    之需要及訴訟進行之程度，審酌裁量（最高法院95年度台抗
    字第496號、101年度台抗字第255號裁定意旨參照）。
三、經查，本案警方於108年1月11日在新竹縣○○鎮○○路00巷00弄
    口查獲被告葉明君、梁書銘等人，並自上開被告身上扣得現
    金2萬元；經起訴後，原審就聲請人被害部分，認被告葉明
    君、梁書銘等人均係犯刑法第339條之4第1項第2款之三人以
    上共同詐欺取財罪，而以108年度原訴字第1號、108年度原
    訴字第5號判決對其等論罪科刑，並就上開扣案之2萬元認定
    為詐得之款項而諭知沒收；經上開被告提起上訴後，現由本
    院審理中等情，全案尚未確定，有相關卷證資料在卷可稽。
    聲請人即告訴人雖經原審認定為本案被害人（原判決附表一
    編號2），惟本院考量本案檢察官所指之被害人非僅一人，
    除聲請人以外，另有起訴書、追加起訴書所列之其他被害人
    ，且尚可能有其他潛在被害人待清查，本案扣案款項將來可
    能由全體被害人依其債權比例受償，又系爭扣押物是否全與
    本案相關，亦有再為確認之必要，是現階段仍不宜將系爭扣
    押物逕發還予聲請人，而宜由執行檢察官於案件確定後另為
    妥適處理，或於第三人主張權利時另循民事程序解決（最高
    法院102年度台聲字第111號、102年度台抗字第324號裁定意
    旨參照）。本案既尚未確定，自無從單獨發還2萬元予聲請
    人，從而，聲請人向本院聲請逕行發還系爭扣押物，尚難准
    許，應予駁回。另本案日後如經法院就犯罪所得裁判宣告沒
    收確定，聲請人仍得於判決確定後1年內，向檢察官聲請發
    還，併此指明。
據上論斷，應依刑事訴訟法第220條，裁定如主文。
中　　華　　民　　國　　110 　年　　6 　　月　　29　　日
                  刑事第四庭    審判長法  官  郭玫利
                                      法  官  蔡廷宜
                                      法  官  曾子珍
以上正本證明與原本無異。
如不服本裁定，應於收受本裁定後五日內向本院提出抗告狀。
　　　　　　　　　　　　　　　　　　　書記官  李淑惠　　
中　　華　　民　　國　　110 　年　　6 　　月　　29　　日